【裁判字號】    90,上訴,863
【裁判日期】    900620
【裁判案由】    毒品危害防制條例
【裁判全文】
臺灣高等法院臺中分院刑事判決                  民國九十年度上訴字第八六三號
    上  訴  人
    即  被  告  乙○○
右上訴人因毒品危害防制條例案件，不服臺灣臺中地方法院中華民國九十年三月廿二
日第一審判決（民國九十年度訴字第三五八號，起訴案號：臺灣臺中地方法院檢察署
民國九十年度毒偵字第二七一號），提起上訴，本院判決如左：
    主  文
原判決撤銷。
乙○○連續施用第一級毒品，累犯，處有期徒刑拾月，扣案之海洛因壹小包（毛重約
壹點貳公克）沒收銷燬之；又施用第二級毒品，累犯，處有期徒刑肆月，扣案之安非
他命貳小包（合計毛重約壹點貳公克）沒收銷燬之。主刑部分應執行有期徒刑壹年。
    事  實
一、乙○○曾因違反麻醉藥品管理條例、槍砲彈藥刀械管制條例及藥事法等案件，分
    別經原審判處有期徒刑七月、十月及五月確定，並經定應執行有期徒刑一年七月
    確定，甫於民國八十八年二月十四日假釋期滿執行完畢；又於八十八年間，因施
    用毒品案件，經原審法院以八十八年度毒聲字第九二號裁定送觀察、勒戒後，認
    有繼續施用毒品之傾向，而經該院另以八十八年度毒聲字第六一七號裁定令入戒
    治處所施以強制戒治，經送強制戒治後，嗣經停止戒治交付保護管束，於八十九
    年一月三十日保護管束期滿未經撤銷，而由臺灣臺中地方法院檢察署檢察官於八
    十九年三月二十一日以八十九年度戒毒偵字第一三○號處分不起訴確定在案，詎
    乙○○仍不知悔改，又基於概括之犯意，自九十年一月二日起至同年月八日止，
    在台中縣東勢鎮○○路一一○號租屋處，以將第一級毒品海洛因粉末少許摻入香
    煙再點火吸食之方式，先後施用第一級毒品海洛因二次；另於九十年一月八日上
    午，在其上開租屋處，以將第二級毒品安非他命置於玻璃吸食器內加熱吸取煙霧
    之方式，施用第二級毒品安非他命一次。嗣於九十年一月八日下午十七時三十分
    許，在台中縣東勢鎮○○路七九之二一號與武臣良、魏文明同為警查獲，當場扣
    得海洛因一小包（毛重約一˙二公克）、安非他命二小包（合計毛重約一˙二公
    克）、及武臣良所有之安非他命吸食器一組；並經警予以採尿送驗。
二、案經台中市警察局第五分局報請臺灣臺中地方法院檢察署檢察官偵查起訴。
    理  由
一、右揭施用海洛因與安非他命之事實，業據上訴人即被告乙○○於原審及本院坦承
    不諱，並有為警當場所查獲之海洛因一小包與安非他命二小包扣案足資佐證，且
    被告為警查獲後所採之尿液經送驗結果，亦確呈有嗎啡陽性與安非他命陽性反應
    ，有聯華醫事檢驗所出具之檢驗報告一紙附卷可稽。又被告於八十八年間，曾因
    施用毒品案件，經原審以八十八年度毒聲字第九二號裁定送觀察、勒戒後，認有
    繼續施用毒品之傾向，而經該院另以八十八年度毒聲字第六一七號裁定令入戒治
    處所施以強制戒治，且經送強制戒治後，嗣經停止戒治交付保護管束，於八十九
    年一月三十日保護管束期滿未經撤銷，而由臺灣臺中地方法院檢察署檢察官於八
    十九年三月二十一日以該署八十九年度戒毒偵字第一三○號處分不起訴確定，有
    該署刑案資料查註紀錄表一份及該件檢察官不起訴處分書等在卷足憑。被告經依
    毒品危害條例第二十三條第一項不起訴處分確定後，五年內再犯同條例第十條第
    一項、第二項之施用毒品罪，自不再適用該條例第二十條第一項、第二項中段與
    第二十三條第一項之規定。被告上訴意旨，雖一再辯稱：本件為二犯，非三犯，
    不應論罪等語。但被告係於一犯被裁定送觀察、勒戒後，認有繼續施用毒品傾向
    ，再經裁定令入戒治處所施以強制戒治，嗣經停止戒治交付保護管束，再於保護
    管束期滿，未經撤銷，經檢察官依法處分不起訴確定後再犯本件，雖屬二犯，惟
    依毒品危害防制條例第二十三條第二項規定，不適同條前項之規定，亦即不得再
    由檢察官為不起訴處分，此與第一次施用毒品，經裁定送觀察、勒戒後，認無繼
    續施用毒品傾向，而由檢察官為不起訴處分情形，並不相同。被告抗辯，顯有誤
    會，犯行洵足認定。
二、核被告施用海洛因及安非他命所為，分別係犯毒品危害防制條例第十條第一項之
    施用第一級毒品罪及同條第二項之施用第二級毒品罪。被告為施用而持有第一級
    及第二級毒品，其持有之低度行為，已為施用之高度行為所吸收，均不另論罪。
    被告先後二次施用第一級毒品犯行，時間緊接，又觸犯構成要件相同之罪名，顯
    係基於概括之犯意反覆為之，為連續犯，爰依刑法第五十六條之規定以一罪論，
    並依法加重其刑。又被告施用第一級毒品及施用第二級毒品二罪間，犯意各別，
    罪名互殊，應予分論併罰。再被告曾因違反麻醉藥品管理條例、槍砲彈藥刀械管
    制條例及藥事法等案件，分別經本院判處有期徒刑七月、十月及五月確定，並經
    定應執行有期徒刑一年七月確定，甫於八十八年二月十四日假釋期滿執行完畢，
    有臺灣臺中地方法院檢察署刑案資料查註紀錄表及台灣高等法院被告全國前案紀
    錄表各一件附卷可參，其於有期徒刑執行完畢後，五年內再犯本件有期徒刑以上
    之各罪，皆為累犯，應依刑法第四十七條規定，遞加重其刑。原審判決論處被告
    罪刑，固非無見，惟被告係於八十九年一月卅日保護管束期滿，並經檢察官於八
    十九年三月廿一日依法不起訴處分確定後之九十年一月二日至同月八日間，先後
    施用一、二級毒品，而於同月八日下午五時卅分許，在東勢鎮為警查獲，已據其
    供承在卷，卷內並無被告八十九年一月二日起至同月八日止施用毒品資料，抱括
    其尿液之檢驗報告，且本件檢察官起訴事實，亦無該部分犯行，有起訴書可稽。
    原審判決將該九十年一月間之施用毒品犯行，誤載為八十九年一月，洵有未合。
    被告上訴雖無理由，但原判決既有可議，仍應撤銷改判。審酌被告素行，犯罪動
    機、手段、所生危害，及犯罪後之態度等一切情狀，分別量處如主文所示之刑，
    並定其應執行刑。扣案之海洛因一小包（毛重約一˙二公克）及安非他命二小包
    （合計毛重約一˙二公克），均為毒品，皆應依毒品危害防制條例第十八條第一
    項前段規定沒收銷燬之；另扣案之安非他命吸食器一組，被告否認為其所有，且
    又經查無其他積極證據足資認定確為其所有，亦非違禁物，爰不併予宣告沒收，
    附予敘明。
三、據上論斷，應依刑事訴訟法第三百六十九條第一項前段、第三百六十四條、第二
    百九十九條第一項前段，毒品危害防制條例第十條第一項、第二項、第二十三條
    第二項、第十八條第一項前段、刑法第十一條前段、第五十六條、第四十七條、
    第五十一條第五款，判決如主文。
本案經檢察官甲○○到庭執行職務。
中       華       民       國   九  十    年     六      月    二十     日
                                臺灣高等法院臺中分院刑事第二庭
                                      審判長法  官  羅  禮  政
                                            法  官  陳  欣  安
                                            法  官  蔡  聰  明
右正本證明與原本無異。
施用一級毒品部分得上訴。
施用二級毒品部分不得上訴。
如不服本判決應於收受送達後十日內向本院提出上訴書狀，其未敘述上訴之理由者並
得於提起上訴後十日內向本院補提理由書（均須按他造當事人之人數附繕本）。
                                           書記官    錫  彬
中       華       民       國   九  十    年     六      月    二十     日
附錄論罪科刑法條
毒品危害防制條例：
第十條第一項：施用第一級毒品者，處六月以上五年以下有期徒刑。
第十條第二項：施用第二級毒品者，處三年以下有期徒刑。
                                                                        Ｋ


司法院資訊處製作；財團法人民間司法改革基金會備份。
